臺灣高等法院刑事裁定
110年度聲再字第593號
聲  請  人  
即受判決人  張秉澤



代  理  人  張進豐律師
            郝宜臻律師
上列再審聲請人即受判決人因偽造文書等案件，對於本院109年
度上訴字第1599號，中華民國109年9月24日第二審確定判決(第
一審判決案號：臺灣桃園地方法院104年度訴字第651號；起訴案
號：臺灣桃園地方檢察署103年度偵字第15531號、104年度偵字
第1237、8045號)，聲請再審，本院裁定如下：
    主  文
再審暨停止刑罰之執行之聲請均駁回。
    理  由
一、再審聲請略以：再審聲請人即受判決人張秉澤(下稱聲請人)
    因詐欺取財案件，經本院以109年度上訴字第1599號判決(下
    稱原確定判決)判處罪刑確定，因有下述新證據：
(一)依經菲律賓法院認證之買賣協議，得以證明菲律賓鱸鰻價格
    低於聲請人所交付之臺灣鰻魚價格：菲律賓鰻魚業者於民國
    109年1月20日所出具關於菲律賓買賣協議所示(再證1)1公斤
    鱸鰻為5.5美金，再加上進口稅15％，可見臺灣進口菲律賓鱸
    鰻1公斤不到新臺幣(下同)200元，顯然遠低於聲請人所取得
    之臺灣鰻魚1公斤為600元，足證聲請人所交付價格較高之臺
    灣鰻魚之行為，客觀上並未致告訴人等受有任何損害，亦難
    認聲請人主觀上有詐騙告訴人等意思存在。而原確定判決未
    審酌菲律賓進口鰻魚之價格是否高於臺灣鰻魚，聲請人提出
    之菲律賓鱸鰻之買賣協議屬未經原確定判決加以實質判斷之
    證據，為具有新規性之新證據。
(二)聲請人所提出關於鱸鰻之買賣協議，所載日期為109年1月20
    日，雖與本案事發之103年間差距約6年，然依菲律賓鰻魚業
    者寄發予聲請人之函文內容(再證2)，其詢問聲請人是否要
    購買上開買賣協議所約定之鱸鰻，並說明菲律賓鱸鰻近10年
    之價格均未有變動，足見本案事發時之菲律賓鱸鰻價格即低
    於臺灣鱸鰻價格，並加計所有進口費用，菲律賓鱸鰻1公斤
    不到200元，相較於聲請人與告訴人間約定購買每公斤600元
    鰻魚之價格甚低，足證聲請人交付價格較高之臺灣鱸鳗行為
    ，客觀上並無致告訴人等「整體財產」受到任何損害，聲請
    人主觀上並無詐欺之犯意、不法所有之意圖甚明，且本案聲
    請人未依債務本旨履行其應提出給付之情形，僅係民事債務
    不履行之問題，而與刑法詐欺罪之要件不符，然上情未為原
    確定判決審酌判斷，且稽諸上揭再證1、2，原確定判決認定
    聲請人有詐欺犯行之情已足以動搖，而達合理懷疑高度蓋然
    性，亦符合刑事訴訟法第420條第1項第6款「輕於原判決所
    認罪名之判決者」之規定。
(三)綜上所述，本件既確實發現前揭新事實、新證據，符合未判
    斷資料性，且具有證據適格性及足以動搖效果之蓋然性等要
    件，足認可使受有罪判決之聲請人受無罪之判決。除依刑事
    訴訟法第420條第1項第6款規定，聲請裁定准予再審外，並
    依刑事訴訟法第435條2項規定，聲請裁定停止原確定判決所
    宣告刑罰之執行云云。
二、按「有罪判決確定後，因發現新事實或新證據，單獨或與先
    前之證據綜合判斷，足認受有罪判決之人應受無罪、免訴、
    免刑或輕於原判決所認罪名之判決者，為受判決人之利益，
    得聲請再審。同條第1項第6款之新事實或新證據，指判決確
    定前已存在或成立而未及調查斟酌，及判決確定後始存在或
    成立之事實、證據」，刑事訴訟法第420條第1項第6款、第3
    項分別定有明文。準此，關於新事實及新證據之定義，對於
    新規性之要件，採取以該證據是否具有「未判斷資料性」而
    定，與證據之確實性(或稱顯著性)，重在證據之證明力，應
    分別以觀。因此，舉凡法院未經發現而不及調查審酌者，不
    論該證據之成立或存在，係在判決確定之前或之後，亦不問
    受判決人是否明知，甚且法院已發現之證據，但就其實質之
    證據價值未加以判斷者，均具有新規性；另關於確實性之判
    斷方法，則增訂兼採取「單獨評價」或「綜合評價」之體例
    ，即當新證據本身尚不足以單獨被評價為與確定判決認定事
    實有不同之結論者，即應與確定判決認定事實基礎之既存證
    據為綜合評價，以評斷有無動搖該原認定事實之蓋然性。法
    院在進行綜合評價之前，因為新證據必須具有「未判斷資料
    性」，即原確定判決所未評價過之證據，始足語焉，故聲請
    人所提出之證據，是否具有新規性，自應先予審查。如係在
    原確定判決審判中已提出之證據，經原法院審酌捨棄不採者
    ，即不具備新規性之要件，自毋庸再予審查該證據是否具備
    確實性。是以依此原因聲請再審者，應提出具體之新事實或
    新證據，而非徒就卷內業已存在之資料對於法院取捨證據之
    職權行使加以指摘(最高法院106年度台抗字第5號刑事裁定
    參照)。復按聲請再審之理由，如僅對原確定判決認定事實
    之爭辯，或對原確定判決採證認事職權之行使，任意指摘，
    或對法院依職權取捨證據持相異評價等情，原審法院即使審
    酌上開證據，亦無法動搖原確定判決，自非符合此條款所定
    提起再審之要件(最高法院102年度台抗字第480號刑事裁定
    參照)。　 　　
三、經查：　　
(一)原確定判決係依據聲請人供稱有與林照容及游進德等人以每
    人1股、每股30萬元之合資方式投資鰻魚養殖等情，並審酌
    證人林照容、張振松、張志毅、李崇隆、夏裕珉等人證述、
    聲請人提出之名片、淳洋企業有限公司基本資料查詢結果明
    細表、渣打銀行交易傳票、聲請人所提出進口貨物名稱為「
    鱔魚」之進口報單、聲請人簽立違約金約定書、本票等資料
    ，及監視器錄影光碟、原審勘驗筆錄等，認互核證人證述彼
    此、相互間先後證述內容明確，並無前後不一、歧異之情，
    可認林照容等人與聲請人協議由聲請人負責自菲律賓進口野
    生鱸鰻，並放入林照容承租埔心大池放養後出售事宜，及聲
    請人以臺灣養殖鰻魚混充為其所稱進口菲律賓野生鱸鰻，所
    交付鰻魚之重量亦低於約定重量等行為，可認聲請人客觀上
    有詐欺行為，主觀上確有詐欺故意；並論述依據林照容等人
    與聲請人洽談違約賠償事宜之錄音錄影光碟之勘驗筆錄所載
    ，足認聲請人因當場被發現其矇混之情，故表示願意賠償進
    而簽立違約金約定書及本票，現場在場人並無任何危害聲請
    人之生命、身體、或欲限制聲請人之人身自由等強暴、脅迫
    方式，強制聲請人簽立上述違約金約定書及本票之情，復說
    明審酌聲請人所提出之財團法人臺灣區鰻魚發展基金會108
    年3月13日(108)鰻基金字第012號之函文(下稱上開函文，見
    104訴651卷二第123頁)所載內容，且因聲請人並未提出其交
    付與林照容等人之臺灣養殖鰻魚究竟為何種鰻魚之相關資料
    ，無從認定聲請人所辯交付較貴、較佳之臺灣養殖鰻魚之情
    ，及無從以上開函文推論聲請人所交付臺灣養殖鰻魚價格高
    於菲律賓鰻魚等情，駁斥聲請人所辯當初並未表示是進口菲
    律賓鰻魚來養殖，交付的是臺灣南部的花鰻來養殖等均不足
    採，因認聲請人客觀上確有詐欺行為，主觀上有意圖為自己
    不法所有之詐欺犯意，從而聲請人本件所為係犯修正前刑法
    第339條第1項之詐欺取財罪。聲請人以一接續詐欺行為詐欺
    林照容等6人所為，以一行為觸犯數詐欺取財罪，為同種想
    像競合犯，依刑法第55條前段規定，從一情節較重之詐欺取
    財罪論處，已詳敘其依憑之證據及認定之理由，有上開判決
    書在卷可按，並經本院調閱全案卷證（電子卷證）資料審閱
    無誤，原確定判決採證認事並無違反經驗法則、論理法則，
    亦無不適用法則或適用法則不當之違誤。
(二)聲請人提出再證1-菲律賓鰻魚業者於民國109年1月20日所出
    具關於菲律賓鱸鰻買賣協議，及再證2-菲律賓鰻魚業者寄發
    予聲請人之函文等，據聲請再審狀所載及聲請人之代理人於
    本院所稱：再證1即菲律賓業者出具之報價單，可知菲律賓
    鰻魚之價格遠低於臺灣鰻魚之價格，故聲請人交付臺灣鰻魚
    之行為，客觀上並未造成告訴人受有財產上之損害，而此報
    價單也有經菲律賓當地法院公證，應屬真實。再依再證2也
    可證明本件事發當時鰻魚價格與現在價格相同，而本件僅是
    因聲請人交付的重量不足，雙方應只有民事債務不履行的問
    題。由上開證據可證明聲請人主觀上亦無詐欺的犯意及不法
    所有意圖，是聲請人提出之證據，屬於未經原審實質判斷，
    足以動搖原判決之結果，而有重啟審理之必要(見本院聲再
    卷第69至70頁)云云。然查：本件聲請人與林照容等人間約
    定投資養殖者為菲律賓野生鰻苗，並非臺灣養殖鰻魚，而聲
    請人於前開案件審理中，曾提出進口貨物為「鱔魚」之進口
    報單矇混作為其所交付鰻魚之進口資料，若非聲請人與林照
    容等人間約定投資之鰻魚為菲律賓鰻苗，聲請人何須提出進
    口報單向林照容等人矇混行使。再者，聲請人本件詐騙行止
    遭識破後，其與林照容等人簽立違約金約定書，其上載明其
    與張振松、張志毅、李崇隆、蔡成雄、夏裕珉、林照容等7
    人合夥養殖鰻魚之際，因藉各股東全權委任進魚苗之便，以
    臺灣鰻苗混充約定進口之菲律賓鰻苗1,290公斤，並偷斤減
    兩430公斤，故給付新臺幣(下同)500萬元作為賠償代價，今
    已開立10張面額50萬元之本票給各股東等語，並於其上親簽
    其名「張秉澤」暨按捺指印，復簽立以其為發票人、發票日
    均為103年4月24日、面額皆為50萬元之本票10張交付林照容
    等情，有該約定書及本票在卷可證(見103他2957卷第10至14
    頁)，益徵證人林照容、李崇隆、張振松、張志毅、夏裕珉
    及蔡成雄前揭證述，確與事實相符而可採信，再者，依據聲
    請人於案件審理中所提出之財團法人臺灣區鰻魚發展基金會
    出具之上開函文(見104訴651卷二第123頁)所載鰻苗是以尾
    計價，成鰻之價格則以公斤計價，日本種鰻4尾/1公斤為680
    元，菲律賓黑鰻3尾/1公斤為380元等情，是聲請人所提出之
    本件再證1、2所示資料，為案件審理時卷內所無，具有「未
    判斷資料性」之新規性要件，然因聲請人始終未提出其交付
    與林照容等人之臺灣養殖鰻魚究竟為何種鰻魚之相關資料，
    自無從因上開函文及再證1、2綜合評價或就再證1、2單獨評
    價，認定聲請人所稱其交付為較貴、較佳之臺灣養殖鰻魚之
    情為可採，亦無法推翻原確定判決所認定聲請人以交付臺灣
    養殖鰻魚混充菲律賓鰻苗方式詐騙林照容等人之事實，亦無
    從證明林照容等人所交付予聲請人之款項「總體財產」未受
    減損之情事，準此，再證1、2縱與卷內證據綜合評價或單獨
    評價，均不足以動搖原確定判決之結果至明，自不構成再審
    之事由。
四、綜上所述，本件聲請人所提出之新證據，雖具有新規性要件
    ，但經與卷內證據資料綜合評價或單獨評價，均不足以動搖
    或影響有罪確定判決所認定之事實，本件再審聲請與刑事訴
    訟法第420條第1項第6款、第3項規定之要件不符，其再審聲
    請無理由，應予駁回。所聲請停止刑罰之執行亦失所附麗，
    併予駁回。
據上論斷，應依刑事訴訟法第434條第1項，裁定如主文。　　
中　　華　　民　　國　　110 　年　　12　　月　　15　　日
                  刑事第十三庭  審判長法　官　洪于智
                                      法　官　黃玉婷
                                      法　官　黃惠敏
以上正本證明與原本無異。
不得抗告。
                                      書記官　吳錫欽
中　　華　　民　　國　　110 　年　　12　　月　　17　　日